臺灣高等法院臺南分院刑事裁定　　　　　 100年度抗字第47號
抗　告　人
即受刑　人　蔡璟暉
上列抗告人因撤銷緩刑案件，不服臺灣臺南地方法院中華民國99
年12月31日裁定（99年度撤緩字第136號）提起抗告，本院裁定
如下：
    主  文
原裁定撤銷，發回臺灣臺南地方法院。
    理  由
一、抗告意旨以：
  (一)按刑法第75條之1規定：「受緩刑之宣告而有下列情形之一
    ，足認原宣告之緩刑難收其預期效果，而有執行刑罰之必要
    者，得撤銷其宣告：一緩刑前因故意犯他罪，而在緩刑期內
    受6月以下有期徒刑、拘役或罰金之宣告確定者。二緩刑期
    內因故意犯他罪，而在緩刑期內受6月以下有期徒刑、拘役
    或罰金之宣告確定者。…」考其立法理由要旨在於「列為應
    撤銷緩刑之事由，除有特殊例外情形外，符合要件者，原則
    上應撤銷」「而特殊例外情形，採用裁量撤銷主義，賦與法
    院撒銷與否之權限，特於第一項規定實質要件為：足認原宣
    告之緩刑難收其預期效果，而有執行刑罰之必要，供作審認
    之標準」。換言之，「原則撤銷」、「例外不撤銷」之從嚴
    審核為標準。現行關於緩刑前或緩刑期間故意犯他罪，而在
    緩刑期內受得易科罰金之有期徒刑之宣告者，列為應撤銷緩
    刑之事由，因認過於嚴苛，而排除第75條應撤銷緩刑之事由
    ，移列至得撤銷緩刑事由，俾使法官依被告再犯情節，而裁
    量是否撤銷先前緩刑之宣告，其次，如有前開事由，但判決
    宣告拘役、罰金時，可見行為人仍未見悔悟，有列為得撤銷
    緩刑之事由，以資彈性適用，爰於第1項第1款、第2款增訂
    之。次按緩刑宣告是否得撤銷，除須符合刑法第75條之1第1
    項各款之要件外，該條並採裁量撤銷主義，賦予法院撤銷與
    否之權限，於該條第1項規定係以「足認原宣告之緩刑難收
    其預期效果，而有執行刑罰之必要」為實質要件，供作審認
    之標準。亦即於上揭「得」撤銷緩刑之情形，法官應依職權
    本於合目的性之裁量，妥適審酌受刑人所犯前後數罪間，關
    於法益侵害之性質、再犯之原因、違反法規範之情節是否重
    大、受刑人主觀犯意所顯現之惡性及其反社會性等各情，是
    否已使前案原為促使惡性輕微之被告或偶發犯、初犯改過自
    新而宣告之緩刑，已難收其預期之效果，而確有執行刑罰之
    必要，供作審認之標準。
  (二)抗告人雖於前案妨害性自主罪案件緩刑期內故意犯他罪，而
    在緩刑期內受6月以下有期徒刑之宣告確定，然刑法緩刑制
    度係為促進惡性輕微之被告或偶發犯、初犯利於改過自新而
    設，刑法第75條之1又已課予法院裁量之義務，則抗告人雖
    合於上開要件，惟是否已足認前案緩刑宣告難收其預期效果
    ，而有執行刑罰之必要，仍須衡酌相關情況決定之。原裁定
    僅以抗告人於緩刑期內因故意犯毒品危害防制條例罪，而在
    緩刑期內受得易科罰金之有期徒刑以上刑之宣告，即為撤銷
    抗告人之緩刑宣告，對於抗告人是否有足認原宣告之緩刑難
    收其預期效果，而有執行刑罰之必要之情事存在，均未審查
    ，就抗告人於緩刑期內再犯後案之罪行，究有何足資認定原
    宣告之緩刑難收其預期效果，而有執行刑罰之必要之情形，
    亦未闡釋，即遽為撤銷抗告人緩刑宣告，原裁定適用法律，
    容有違誤。
  (三)抗告人後案係犯毒品危害防制條例第10第2項之施用第二級
    毒品罪，與前案所犯妨害性自主罪之犯行，兩案非但犯罪型
    態、原因、侵害法益及社會危害程度殊異，且後案係施用毒
    品案件，僅戕害其自身健康，並未損及他人權益，並參以後
    案宣告之罪名為毒品危害防制條例第10條第2項施用第二級
    毒品罪，法定刑為3年以下有期徒刑，經檢察官聲請以簡易
    判決處刑，法院審理結果，亦僅宣告有期徒刑3月之輕刑，
    顯見抗告人後案之犯罪情節尚非重大，衡情不能因此遽認其
    前案緩刑之宣告難收預期效果而有執行刑罰之必要。況對於
    施用毒品之人，目前大多以病人視之，而非視之為犯人，抗
    告人雖染上毒癮，但已決心戒除，目前跟隨其父親工作，有
    正當之職業，且抗告人之父親知悉抗告人染上毒癮後，已盡
    力協助抗告人戒除，並隨時注意抗告人之生活起居，俾抗告
    人避免再沾染毒品；另抗告人於緩刑期內，均遵期至觀護人
    處報到，表現良好，請鈞院向臺灣臺南地方法院檢察署函調
    抗告人之相關資料即明。
  (四)抗告人雖於緩刑期內更犯罪，然前後二罪之犯罪型態、原因
    、侵害法益及社會危害程度殊異，且後案係施用毒品案件，
    僅戕害其自身健康，並未損及他人權益，抗告人於緩刑期內
    ，表現良好，並無足認原宣告之緩刑難收其預期效果，而有
    執行刑罰之必要之情事存在，原裁定未詳為審酌，遽為撤銷
    緩刑宣告，容有違誤，為此提出抗告，另為撤銷原審裁定。
二、原裁定意旨以：受刑人前因妨害性自主罪案件，經本院以97
    年度訴字第784號判處有期徒刑10月，緩刑2年，並於98年9
    月28日確定；惟受刑人於上開緩刑期內之99年4月7日復因毒
    品危害防制條例罪案件，經本院以99年度簡字第2611號判決
    ，判處有期徒刑3月，於99年11月15日確定，是受刑人於緩
    刑期內因故意犯毒品危害防制條例罪，而在緩刑期內受得易
    科罰金之有期徒刑以上刑之宣告，經聲請人臺灣臺南地方法
    院檢察官於後案99年11月15日判決確定後6個月內，聲請撤
    銷受刑人前案緩刑之宣告，核與前開規定相符，應予准許。
三、惟查：
  (一)按緩刑前因故意犯他罪，而在緩刑期內受6月以下有期徒刑
    、拘役或罰金之宣告確定者，足認原宣告之緩刑難收其預期
    效果，而有執行刑罰之必要者，得撤銷其宣告，刑法第75條
    之1第1項第1款定有明文，考其立法理由謂「(一)現行關於緩
    刑前或緩刑期間故意犯他罪，而在緩刑期內受得易科罰金之
    有期徒刑之宣告者，列為應撤銷緩刑之事由，因認過於嚴苛
    ，而排除第75條應撤銷緩刑之事由，移列至得撤銷緩刑事由
    ，俾使法官依被告再犯情節，而裁量是否撤銷先前緩刑之宣
    告…，以資彈性適用，爰於第1項第1款、第2款增訂之。…
    三、本條採用裁量撤銷主義，賦與法院撤銷與否之權限，特
    於第1項規定實質要件為「足認原宣告之緩刑難收其預期效
    果，而有執行刑罰之必要」，供作審認之標準」，是認修正
    前有關緩刑前或緩刑期間故意犯他罪，而在緩刑期內受得易
    科罰金之有期徒刑之宣告者，列為應撤銷緩刑事由，過於嚴
    苛，因而排除為修正前第75條應撤銷緩刑之事由，移列至得
    撤銷緩刑事由，俾使法官依被告再犯情節而裁量是否撤銷先
    前緩刑之宣告，以資彈性適用，即採裁量撤銷主義，賦予法
    院撤銷與否之權限，以其實質要件「足認原宣告之緩刑難收
    其預期效果，而有執行刑罰之必要者」，作為審認之標準，
    由法官依職權本於合目的性之裁量，妥適審酌被告所犯前後
    數罪間，關於法益侵害之性質、再犯之原因、違反法規範之
    情節是否重大、被告主觀犯意所顯現之惡性及其反社會性等
    情，是否已使前案原為促使初犯、偶發犯或惡性輕微之被告
    改過自新而宣告之緩刑，已難收其預期之效果，而確有執行
    刑罰之必要。此與刑法第75條第1項所定2款要件有一具備，
    即毋庸再行審酌其他情狀，應逕予撤銷緩刑之情形不同。
  (二)抗告人前因妨害性自主案件，經原審法院以97年度訴字第78
    4號判處應執行有期徒刑10月，緩刑2年，緩刑期間付保護管
    束，並於98年9月28日確定，執行緩刑付保護管束期間自98
    年9月28日起至100年9月27日止。抗告人於上開緩刑期間內
    之99年4月7日復因施用第二級毒品案件，經原審法院以99年
    度簡字第2611號判處有期徒刑3月，於99年11月15日確定；
    又於上開緩刑期內之99年4月22日因施用第二級毒品案件，
    經原審法院以99年度簡字第2860號判處有期徒刑5月，於99
    年12月16日確定等情，此有上開刑事判決、臺灣高等法院被
    告前案紀錄表各1件在卷可稽，是抗告人確於緩刑期間故意
    犯他罪，而在緩刑期內受6月以下有期徒刑之宣告確定無誤
    。
  (三)本件檢察官聲請意旨僅以抗告人於緩刑確定後再犯施用第二
    級毒品罪，而受有期徒刑3月宣告確定，爰依刑法第75條之1
    第1項第2款規定聲請撤銷緩刑。惟抗告人前後所犯妨害性自
    主罪、施用第二級毒品罪，不僅犯罪型態不同，所侵害之法
    益、對社會之危害程度亦有區別，二者間是否有再犯原因之
    關連性，自有詳加審究之必要。原審既未依職權本於合目的
    性之裁量，妥適審酌抗告人所犯前後2罪間，關於法益侵害
    之性質、再犯之原因、違反法規範之情節是否重大、抗告人
    主觀犯意所顯現之惡性及其社會性等情，是否已使前案原為
    促使惡性輕微之抗告人或偶發犯、初犯改過自新而宣告之緩
    刑，難收其預期之效果，而確有執行刑罰之必要性，亦未在
    原裁定詳加論述，僅以抗告人在宣告緩刑期內故意再犯毒品
    危害防制條例罪，而在緩刑期內受得易科罰金之有期徒刑之
    宣告，逕認前開宣告之緩刑已難收其預期效果，而撤銷其緩
    刑宣告，理由尚嫌未備。抗告意旨指摘原裁定失當，尚非全
    無理由，自應由本院予以撤銷，為兼顧抗告人之審級利益，
    並發回原審詳加調查，另為妥適之裁定。
據上論斷，依刑事訴訟法第413條前段，裁定如主文。
中    華    民    國   100    年    2     月    18    日
                  刑事第二庭    審判長法  官  葉居正
                                      法  官  陳欽賢
                                      法  官  張桂美
以上正本證明與原本無異。
不得再抗告。
                                      書記官  魏芝雯
中    華    民    國   100    年    2     月    18    日